【裁判字號】    97,訴,1282
【裁判日期】    971022
【裁判案由】    毒品危害防制條例
【裁判全文】
臺灣高雄地方法院刑事判決              97年度訴字第1282號
公  訴  人  臺灣高雄地方法院檢察署檢察官
被      告  乙○○
指定辯護人  本院公設辯護人  戊○○
被      告  丁○○
指定辯護人  本院公設辯護人  丙○○
上列被告因毒品危害防制條例案件，經檢察官提起公訴（97年度
偵字第6340號），本院判決如下：
    主    文
乙○○共同販賣第二級毒品，未遂，處有期徒刑肆年陸月，禠奪
公權年；扣案如附表編號1 之物，均沒收銷燬之，編號3 至7
所示之物，均沒收。又持有第二級毒品，處有期徒刑月；扣案
如附表編號2 所示之物，沒收銷燬之。應執行有期徒刑肆年捌月
，禠奪公權年；扣案如附表編號1 、2 所示之物，均沒收銷燬
之；編號3 至7 所示之物，均沒收。
丁○○共同販賣第二級毒品，未遂，處有期徒刑伍年，禠奪公權
肆年。扣案如附表編號1 所示之物，均沒收銷燬之；編號3 至7
所示之物，均沒收。
    事    實
一、乙○○明知第二級毒品MDMA（俗稱搖頭丸）係具成癮性、濫
    用性及對社會危害性，屬於毒品危害防制條例第2 條第2 項
    所規範之第二級毒品，不得非法持有，竟自民國（下同）96
    年7 月下旬起，向甲○○（由檢察官另案偵辦中）購買第二
    級毒品搖頭丸1 顆（驗前淨重0.273 公克，驗後淨重0.222
    公克），收受後放置在其所有車牌號碼3665-MH 號自小客車
    內，而非法持有之。
二、乙○○、丁○○均明知甲基安非他命，係毒品危害防制條例
    所列管之第二級毒品，依法不得販賣、持有，於96年12月下
    旬某日，在高雄市鼓山區○○○○○路99號6 樓乙○○租居
    處門口，不詳真實姓名年籍綽號「土豆」之成年男子交付甲
    基安非他命2 包予乙○○，囑其伺機賣出，所得對分，乙○
    ○竟與「土豆」意圖牟利販賣甲基安非他命之犯意聯絡，收
    受後俟機販賣。嗣於97年2 月16日21時23分許，乙○○持其
    所有門號0000000000行動電話，接獲不詳真實姓名年籍綽號
    「麒麟」之成年男子來電談妥以新台幣（下同）1 萬5 千元
    之價格購買甲基安非他命，交貨地點為屏東縣東港鎮南屏港
    附近後，即邀知情之丁○○同往販賣該次甲基安非他命，丁
    ○○亦基於販賣甲基安非他命之犯意聯絡，約定販毒所得扣
    除成本後，利潤均分。旋推由丁○○將甲基安非他命2 包（
    驗前含袋毛重各4 公克、3.95公克，驗後淨重各3.96公克、
    3.95公克）置於香菸盒中，藏放在其右前褲袋，並由乙○○
    駕駛上揭車號3665-MH 號自小客車搭載丁○○欲前往約定地
    點，以此方式販賣第二級毒品甲基安非他命予「麒麟」。嗣
    同（16）日22時11分許，途經高雄市鼓山區○○○路新厝加
    油站第2 車道前，為警持搜索票搜索前揭自小客車而查獲，
    並扣得附表所示甲基安非他命2 包、搖頭丸1 顆、帳冊8 張
    及夾鏈袋1 批等物，致無法交付該毒品予「麒麟」及收款。
二、案經內政部警政署保安警察第三總隊第二大隊移送灣高雄地
    方法院檢察署檢察官偵查起訴。
    理    由
壹、證據能力方面：
一、卷附之證人乙○○（就被告丁○○部分）於檢察官偵訊時之
    具結證述，被告及其辯護人雖否認有證據能力，惟依現階段
    刑事訴訟法規定，檢察官係代表國家偵查犯罪、實施公訴，
    依法有訊問被告、證人、鑑定人之權，而實務運作時，檢察
    官偵查中向被告以外之人所取得之陳述，原則上均能遵守法
    律規定，不致於違法或不當取供，故可信度極高，且經被告
    及辯護人於本院審理時為反對詰問，復與本案待證事實相關
    ，而被告、辯護人及公訴人並未釋明有何顯不可信之情況，
    依刑事訴訟法第159 條之1 第2 項規定，自得作為證據。
二、就證人乙○○於警詢之陳述，被告及辯護人於審判程序否認
    其證據能力，而其性質雖屬傳聞證據，惟被告及辯護人並未
    釋明有何不法或不當之情形，本院審酌該警詢筆錄係經承辦
    員警依一問一答所製作，乙○○於本院審理時具結作證，經
    被告、辯護人為反對詰問，其先前警詢之陳述與審判不符部
    分，具有較可信之特別狀況，且為證明犯罪事實存否所必要
    ，依刑事訴訟法第159 條之2 規定，認具有證據能力。
三、其他本判決理由所援用之證據資料（含供述證據及非供述證
    據），被告、辯護人、公訴人於本院言詞辯論終結前，對其
    證據能力並未提出異議，本院審酌上開證據之作成，並無違
    法或不當情形，且與本案待證事實相關，適當作為證據，依
    刑事訴訟法第159 條之5 第2項規定，認均有證據能力。
貳、實體方面：
一、被告乙○○持有搖頭丸、販賣甲基安非他命未遂犯行部分：
  (一)上開事實一、二，業據被告乙○○於本院審理中坦承不諱，
    核與證人丁○○於警詢、檢察官偵查中之證述相符，並有門
    號0000000000號通訊監察譯文、本院97年度聲搜字第313 號
    搜索票、移送機關之搜索筆錄、扣押物品目錄表、扣押物品
    清單、毒品初步檢驗報告單、尿液採樣對象與真實姓名對照
    表、97年2 月14日蒐證報告及蒐證照片各1 份、查獲照片10
    紙在卷足參，及有附表所示甲基安非他命2 包、搖頭丸1 顆
    、販賣帳冊8 張及夾鏈袋1 批、乙○○持用PANTECH 手機1
    支（含門號0000000000號晶片卡）扣案足以佐證。
  (二)又上開事實一扣案之粉紅色錠劑1 顆（驗前淨重0.273 公克
    ，驗後淨重0.222 公克），經檢驗結果，確呈第二級毒品搖
    頭丸（MDMA）陽性反應；且事實二扣案之晶體2 包（驗前毛
    重各4 公克、3.95公克，驗後淨重各3.96公克、3.95公克）
    ，經檢驗結果，確含有第二級毒品甲基安非他命成分等情，
    有高雄市立凱旋醫院97年2 月6 日濫用藥物成品檢驗鑑定書
    1 份、正修科技大學超微量研究科技中心97年8 月8 日檢驗
    報告2 紙在卷足憑。又被告乙○○並未施用甲基安非他命，
    其查獲時經採尿送驗結果，呈上開毒品陰性反應，有高雄市
    立凱旋醫院97年2 月20日濫用藥物尿液檢驗報告1 份在卷足
    參，是其係販賣甲基安非他命，而非供己施用，堪以佐證。
二、被告丁○○販賣甲基安非他命未遂犯行部分：
    訊據被告丁○○否認事實二之犯行，辯稱：伊沒有與乙○○
    共同販賣甲基安非他命，當天伊等只是要代「土豆」將該菸
    盒毒品之樣品送給「麒麟」免費試用，對方以後如第2 次購
    買才要收錢，自下次起所得利潤才由伊2 人均分，這次不構
    成販賣等語。惟查：
  (一)就被告丁○○事實二之犯行，業經證人乙○○於警詢證稱：
    那是伊在高雄市○○○○路99號6 樓租屋處內客廳交給丁○
    ○，約他和伊一起前往進行交易，好像是從96年12月下旬起
    ，扣除毒品本錢後，所得價差由伊與丁○○平分，尚未完成
    交易；該次是綽號「土豆」於上開時間在伊該租屋處交給伊
    ，先寄放伊代售，售價1 錢是7000元，由伊與買方接洽，再
    決定增加多少等語（參警一卷第5 、6 頁）。又於偵查中具
    結證述：上開警詢與丁○○共同販賣之陳述均屬實，伊2 人
    賣出後利潤是均分的；該通電話0000000000打入伊手機門號
    0000000000，是伊接的，伊向對方說伊有2 錢，價位約1萬7
    千元，後來達成以1 萬5 千元成交，他要伊拿到東港，約在
    東港鎮的南屏港後方等語明確（偵卷第5 、7 頁）；再於本
    院審理時具結證稱：扣案這2 包毒品是96年12月下旬由「土
    豆」交給伊，要伊幫他賣，如果賣出去再給錢，賣出的錢就
    對分；這2 包並不是分別向「土豆」、甲○○各拿1 包，這
    2 包都是向「土豆」拿的，因為一直賣不出去；這次去屏東
    縣東港是伊開車載丁○○，伊將毒品用香菸盒交給他，他收
    起來放在身上，這樣比較好拿，伊有告訴丁○○說這是安非
    他命；伊在通訊監察譯文所說「83一個大的」是指安非他命
    1 兩是8 萬3 千元等語明確（本院二卷第42正反面、44、45
    正反面、50頁正反面），上開證述參核相符；並與證人乙○
    ○持用門號0000000000，於97年2 月1 日與被告丁○○持用
    門號0000000000通訊監察譯文，且於97年2 月16日與「麒麟
    」持用門號0000000000通訊監察譯文各1 份（參警一卷第9
    、23頁），比對相符，足堪佐證。是被告2 人確於96年12月
    下旬自「土豆」拿到該甲基安非他命2 包後，一直俟機出售
    牟利，迄於案發前，始於與「麒麟」通聯對話中就該毒品以
    買賣2 錢共1 萬5 千元成交，並約定賣出利潤均分，2 人旋
    開車前往東港要交付毒品，途中為警查獲而未遂。是被告丁
    ○○有與乙○○共同販賣上開毒品之犯意與犯行明確。
  (二)被告丁○○雖以上開情詞置辯，並聲請證人乙○○於本院審
    理時證稱：丁○○不知道那是安非他命，伊有拿給他，但伊
    沒有告訴他那是安非他命云云。惟查：被告丁○○於警詢坦
    承：扣除毒品的本錢後，剩下的利潤由伊等2 人平分等語；
    且於偵訊已坦承：安非他命以菸盒放在伊口袋內，伊有打開
    ，知道是安非他命，會放在菸盒內且放在伊身上，是因怕遇
    到臨檢，方便丟棄；伊97年2 月1 日1 時許後3 通與乙○○
    之通聯電話，是伊向乙○○詢問安非他命價格，「大」指乙
    ○○那2 包安非他命裝在一包，「83」是指價格為8 萬3 千
    元等語明確（參警1 卷第19頁，偵卷第8 、9 頁）；並於本
    院審理時亦坦承：伊偵訊時並沒有受到刑求，都是出於自由
    意志；伊等從美術北三路出發時，扣案毒品就在伊身上，乙
    ○○放在桌上，他叫伊拿著菸盒，後來坐電梯下去時伊有打
    開來看，就是在新厝加油站查獲之毒品等語明確（參本院二
    卷第27頁正反面），與證人乙○○於警詢、偵訊證述參核相
    符，堪以採信。是被告丁○○就販賣上開毒品犯行，確有毒
    品甲基安非他命、售價之認識，有售後朋分利潤之謀議，並
    參與交付行為之分擔已明。被告上開所辯，並無可信。
  (三)被告丁○○雖聲請乙○○於本院審理時證稱：伊只是單純幫
    朋友賣，沒有獲利，也沒有保證可拿到好處；通聯紀錄是伊
    先將2 錢的毒品交給對方試用，看他試用結果好不好，好的
    話下次他會跟伊買1 萬7 千元，這次試用毒品不用錢，這次
    送的毒品2 錢僅值8 千元云云（參本院二卷第43、44頁），
    惟證人乙○○此部分證述與其上開警、偵訊及本院審理時證
    述相左，且由被告乙○○與「麒麟」上開門號之通訊監察譯
    文觀之，其等就上開毒品2 錢價格1 萬7 千元，經討價還價
    ，最後以1 萬5 千元成交，買賣之意思表示合致，已臻明確
    。參諸證人乙○○於警詢證稱：售價是1 錢7000元，由伊與
    買方接洽，再決定增加多少等語，並於本院審理時證稱：伊
    與「麒麟」、丁○○上開通聯譯文所稱「83一個大的」，是
    指安非他命1 兩8 萬3 千元，1 兩10 錢 ，1 錢約8300元，
    2 錢約1 萬6600元等語明確（參警一卷第6 頁，本院二卷第
    44頁正反面），參核相符，是證人乙○○所為本次僅供試用
    云云，自相矛盾，顯不實在。且以每錢8300元計算（1 錢3.
    75公克），每公克售價約2200元之譜，被告2 人若係轉讓免
    費試吃，通常一般人施用量1 次約為0.1 至0.5 公克間，當
    無提供2 錢毒品（1 萬5 千元至1 萬7 千元）給人試用之理
    。若被告2 人所交付毒品僅供「麒麟」試用，則其等並無利
    潤可供均分，何以甘冒為警查獲之風險而攜帶毒品去交貨，
    即與常理有違。是被告丁○○上開所辯，委無可採。
  (四)綜上所述，被告乙○○確有持有搖頭丸之行為，被告2 人確
    有販賣甲基安非他命未遂之行為，罪證明確，犯行均堪以認
    定，應予依法論科。
二、按共同實施犯罪行為之人，在合同意思範圍以內，各自分擔
    犯罪行為之一部，相互利用他人之行為，以達其犯罪之目的
    者，即應對於全部所發生之結果，共同負責。再祇須具有犯
    意聯絡、行為分擔，既不問犯罪動機起於何人，亦不必每一
    階段犯行，均經參與。且不限於事前有所協議，其於行為當
    時，基於相互之認識，以共同犯罪之意思參與者，亦無礙於
    共同正犯之成立。又表示之方法，不以明示通謀為必要，即
    相互間有默示之合致，亦無不可（參最高法院28年上字第31
    10號、34年上字第862 號、73年台上字第1886號、第2364號
    判例意旨）。被告乙○○與「土豆」就提供扣案之甲基安非
    他命推由乙○○俟機販賣，約定所得均分，嗣被告丁○○知
    情而事中加入，基於共同犯罪之意思參與交付毒品、約定朋
    分利潤，亦有犯意聯絡及行為分擔，3 人均為共同正犯。
三、次按搖頭丸（MDMA）、甲基安非他命，依其成癮性、濫用性
    及對社會危害性，分別為毒品危害防制條例第2 條第2 項所
    規範之第二級毒品，不得非法販賣、持有。本件核被告乙○
    ○就事實一所為，係犯毒品危害防制條例第11條第2 項之持
    有第二級毒品罪，而其與被告丁○○就事實二所為，均係犯
    同條例第4 條第6 項、第2 項之販賣第二級毒品未遂罪。被
    告2 人於事實二持有第二級毒品之低度行為，為其等販賣之
    高度行為所吸收，均不予論罪；且其2 人與「土豆」間就此
    部分販賣第二級毒品犯行，互有犯意聯絡及行為分擔，依刑
    法第28條規定，均論以共同正犯。又被告2 人於事實二基於
    販賣牟利之犯意，已著手於犯罪之實行，因外部障礙而未交
    付毒品、收取價款，均論以未遂罪，並依刑法第25條第2 項
    規定，按既遂犯之刑減輕之。被告乙○○所犯上開持有第二
    級毒品、販賣第二級毒品未遂等二罪，犯意各別、行為互異
    、犯罪構成要件不同，自應予分論併罰。
四、爰審酌被告乙○○、丁○○明知甲基安非他命、搖頭丸為毒
    品危害防制條例所列管之第二級毒品，2 人為牟私利，竟欲
    販賣甲基安非他命予他人，被告乙○○並非法持有搖頭丸，
    均違反我國法律反毒、禁毒之政策，影響社會安全秩序頗鉅
    ，更有荼毒國人身心健康之虞，且所販賣毒品2 錢非鮮，被
    告乙○○犯後坦承犯行，配合警偵審調查，態度尚可，而被
    告丁○○犯後否認犯行，飾詞狡辯，態度不佳，情節較重，
    惟念以被告2 人僅販賣1 次未遂，尚無所得，被告乙○○持
    有搖頭丸僅1 顆，情節尚輕，暨其等犯罪之動機、目的、手
    段等一切情狀，分別量處如主文所示之刑，被告乙○○並依
    法定其應執行之刑，以資懲儆。復按被告乙○○、丁○○所
    犯販賣第二級毒品罪之犯罪性質，嚴重侵害國家及社會法益
    ，本院認均有禠奪公權之必要，併宣告各禠奪公權3 年、4
    年。復以被告乙○○持有搖頭丸（96年7 月下旬）、被告2
    人販毒未遂（97年2 月16日）之犯罪時間，均係在96年4 月
    25 日 以後，不符合中華民國九十六年罪犯減刑條例所定之
    減刑條件。另本院按被告2 人犯罪情節所量處之刑，應足生
    刑罰之教化效果，公訴人就被告乙○○、丁○○上開販賣第
    二級毒品罪，分別求處有期徒刑5 年10月、6 年，及辯護人
    就被告乙○○所犯上開2 罪，分別求處有期徒刑3 年6 月及
    2 月，各有偏重、失輕，併此敘明。
五、沒收部分：
  (一)扣案如附表編號1 之甲基安非他命2 包（經各取用5.13毫客
    、5.77毫克檢驗，驗後淨重各3.96公克、3.95公克），經鑑
    定結果為毒品危害防制條例列管之第二級毒品，且包裝袋2
    只殘留毒品成分難以析離，應視同毒品之一部分；編號2之
    搖頭丸1 顆（驗前淨重0.273 公克，驗後淨重0.222 公克）
    ，經檢驗結果亦屬第二級毒品，不問屬於犯人即被告2 人與
    否，依同條例第18條第1 項前段，併諭知均沒收銷燬之。另
    因檢驗所耗用之毒品既已滅失，不另為沒收銷燬之諭知。
  (二)再扣案如附表編號3 之手機1 支（含門號0000000000號SIM
    卡1 片）、編號4 之夾鏈袋1 批、編號5 之帳冊8 張、編號
    6 之香菸盒1 個，均被告乙○○所有；而編號7 之手機1 支
    （含門號0000000000號SIM 卡），為被告丁○○所有，均係
    供被告2 人共犯販賣第二級毒品罪所用之物，依毒品危害防
    制條例第19條第1 項規定，併應宣告均沒收。
  (三)如附表編號8 至11之手機2 支（各含門號0000000000號、00
    00000000號SIM 卡）、現金1 萬6200元及蝴蝶刀1 把，與編
    號12之現金1 萬2100元，分別係在被告乙○○、丁○○身上
    所查獲之物，尚無法證明與被告2 人本件犯罪有關，均不予
    宣告沒收，附此敘明。
據上論結，應依刑事訴訟法第299 條第1 項前段，毒品危害防制
條例第4 條第6 項、第2 項、第11條第2 項、第18條第1 項前段
、第19條第1 項，刑法第11條、第28條、第25條第2 項、第51條
第5 款、第37條第2 項，判決如主文。
本案經檢察官陳妍萩到庭執行職務
中    華    民    國    97    年    10    月    22    日
                  刑事第十九庭  審判長法  官  林水城
                                      法  官  羅立德
                                      法  官  李昆南
以上正本證明與原本無異。
如不服本判決應於收受本判決後10日內向本院提出上訴書狀，並
應敘述具體理由，如未敘述上訴理由者，應於上訴期間屆滿後20
日內補提理由書狀於本院（均須按他造當事人之人數附繕本）「
切勿逕送上級法院」。
中    華    民    國    97    年    10    月    22    日
                                      書記官  黃美玲
附表：（扣案物）
┌──┬───────┬────┬────┬───┬──┐
│編號│物品名稱      │數量（驗│持有人、│檢驗結│備註│
│    │              │後淨重）│查獲地點│果    │    │
├──┼───────┼────┼────┼───┼──┤
│ 1  │甲基安非他命2 │驗後淨重│丁○○，│陽性  │沒收│
│    │包（含包裝袋各│各3.96公│車號3665│      │銷燬│
│    │1只）         │克、3.95│-MH號自 │      │    │
│    │              │公克    │小客車上│      │    │
├──┼───────┼────┼────┼───┼──┤
│ 2  │搖頭丸（MDMA）│0.222 公│乙○○，│陽性  │沒收│
│    │              │克      │同上    │      │銷燬│
├──┼───────┼────┼────┼───┼──┤
│ 3  │PANTECH 手機（│1 支（含│乙○○，│供本案│沒收│
│    │序號：00000000│門號0927│同上    │犯罪所│    │
│    │0000000）     │303351之│        │用之物│    │
│    │              │SIM 卡）│        │      │    │
├──┼───────┼────┼────┼───┼──┤
│ 4  │夾鏈袋        │1 批    │乙○○，│同上  │沒收│
│    │              │        │同上    │      │    │
├──┼───────┼────┼────┼───┼──┤
│ 5  │帳冊          │8 張    │乙○○，│同上  │沒收│
│    │              │        │同上    │      │    │
├──┼───────┼────┼────┼───┼──┤
│ 6  │香菸盒        │1 個    │乙○○，│同上  │沒收│
│    │              │        │同上    │      │    │
├──┼───────┼────┼────┼───┼──┤
│ 7  │NOKIA 銀色手機│1 支（含│丁○○，│同上  │沒收│
│    │（序號：354327│門號0915│同上    │      │    │
│    │000000000）   │309743之│        │      │    │
│    │              │SIM 卡）│        │      │    │
├──┼───────┼────┼────┼───┼──┤
│ 8  │NOKIA 銀色手機│1 支（含│乙○○，│與本件│不予│
│    │（序號：353947│門號0938│同上    │犯罪無│沒收│
│    │000000000）   │929665之│        │關    │    │
│    │              │SIM 卡）│        │      │    │
├──┼───────┼────┼────┼───┼──┤
│ 9  │ERICSSON手機（│1 支（含│乙○○，│同上  │不予│
│    │序號：00000000│門號0917│同上    │      │沒收│
│    │000000000）   │484619之│        │      │    │
│    │              │SIM 卡）│        │      │    │
├──┼───────┼────┼────┼───┼──┤
│ 10 │現金（新台幣）│1 萬6200│乙○○，│同上  │不予│
│    │              │元      │同上    │      │沒收│
├──┼───────┼────┼────┼───┼──┤
│ 11 │蝴蝶刀        │1 把    │乙○○，│同上  │不予│
│    │              │        │同上    │      │沒收│
├──┼───────┼────┼────┼───┼──┤
│ 12 │現金（新台幣）│1 萬2100│丁○○，│同上  │不予│
│    │              │元      │同上    │      │沒收│
└──┴───────┴────┴────┴───┴──┘
附錄本判決論罪之法條：
毒品危害防制條例第4條第2項、第6項
製造、運輸、販賣第二級毒品者，處無期徒刑或七年以上有期徒
刑，得併科新臺幣七百萬元以下罰金。
前五項之未遂犯罰之。
毒品危害防制條例第11條第2項
持有第二級毒品者，處二年以下有期徒刑、拘役或新臺幣三萬元
以下罰金。


司法院資訊處製作；財團法人民間司法改革基金會備份。
